【裁判字號】    99,上訴,2656
【裁判日期】    990805
【裁判案由】    毒品危害防制條例
【裁判全文】
臺灣高等法院刑事判決                99年度上訴字第2656號
上  訴  人  臺灣士林地方法院檢察署檢察官
被      告  甲○○
上列上訴人因被告違反毒品危害防制條例案件，不服臺灣士林地
方法院99年度審訴字第455號，中華民國99年6月30日第一審判決
（起訴案號：臺灣士林地方法院檢察署99年度毒偵字第959號；
嗣於原審準備程序進行中，被告就被訴事實為有罪之陳述，經原
審告知簡式審判程序意旨，並聽取當事人之意見後，原審合議裁
定依簡式審判程序進行），提起上訴，本院判決如下：
    主  文
上訴駁回。
    理  由
一、按不服地方法院之第一審判決而上訴者，應向管轄第二審之
    高等法院為之。上訴書狀應敘述具體理由。上訴書狀未敘述
    上訴理由者，應於上訴期間屆滿後二十日內補提理由書於原
    審法院，逾期未補提者，原審法院應定期間先命補正。第二
    審法院認為上訴書狀未敘述理由或上訴有第三百六十二條前
    段之情形者，應以判決駁回之。但其情形可以補正而未經原
    審法院命其補正者，審判長應定期間先命補正。刑事訴訟法
    第三百六十一條、第三百六十七條，分別定有明文。所謂不
    服第一審判決之具體理由，必係依據卷內既有訴訟資料或提
    出新事證，指摘或表明第一審判決有何採證認事、用法或量
    刑等足以影響判決本旨之不當或違法，而構成應予撤銷之具
    體事由，始克當之（例如：依憑證據法則具體指出所採證據
    何以不具證據能力，或依憑卷證資料，明確指出所為證據證
    明力之判斷如何違背經驗、論理法則）；倘僅泛言原判決認
    定事實錯誤、違背法令、量刑失之過重或輕縱，而未依上揭
    意旨指出具體事由，或形式上雖已指出具體事由，然該事由
    縱使屬實，亦不足以認為原判決有何不當或違法者（例如：
    對不具有調查必要性之證據，法院未依聲請調查亦未說明理
    由，或援用證據不當，但除去該證據仍應為同一事實之認定
    ），皆難謂係具體理由，俾與第二審上訴制度旨在請求第二
    審法院撤銷、變更第一審不當或違法之判決，以實現個案救
    濟之立法目的相契合，並節制濫行上訴。
二、本件原審判決略以：被告於原審準備程序及審理時自白其基
    於施用第一級毒品海洛因之犯意，於民國99年3月22日22時
    許，在其臺北市○○區○○路197巷1號3樓住處，以注射針
    筒注射之方式，施用第一級毒品海洛因一次之犯罪事實，除
    經警扣得第一級毒品海洛因一包（驗餘淨重0.0440公克）外
    ，並有臺灣尖端先進生技醫藥股份有限公司於99年4月8日出
    具之濫用藥物檢驗報告（尿液部分）、交通部民用航空局航
    空醫務中心於99年4月7日出具之航藥鑑字第0992293號毒品
    鑑定書在卷可稽，足認被告自白與事實相符，被告施用毒品
    之犯行洵堪認定。又考量被告為累犯，量處被告有期徒刑七
    月，扣案之上開毒品一包並宣告沒收銷燬、包裝袋則宣告沒
    收。從形式上審查，其認事用法，並未違反法令，或悖離經
    驗法則、論理法則，量刑亦屬允當。
三、檢察官不服原審判決，提起上訴，略以：被告除本案外，尚
    犯有如附表編號3、4示之施用第1級、第2級毒品與詐欺罪，
    猶不知悔改，復犯本案施用第1級毒品罪，足見被告素行不
    佳，原審判決科刑時未予斟酌，有不適用法則之違誤，又被
    告最近3次所犯施用第1級毒品罪，分別經法院判處有期徒刑
    7月、7月與8月，本件原審竟僅判處被告有期徒7月，顯已背
    離一般人民之法律期待，實難謂係罪刑相當，其量刑容有未
    當，本件自宜量處有期徒刑9月以上，用收懲儆之效云云。
    按量刑輕重，係屬事實審法院得依職權自由裁量之事項，苟
    其量刑已以行為人之責任為基礎，並斟酌刑法第57條各款所
    列情狀，而未逾越法定刑度或有濫用權限情事，即不得任意
    指為違法（最高法院75年台上字第7033號判例、98年度台上
    字第5002號判決意旨參照）。經查，原判決業已說明毒品危
    害防制條例施用毒品者具「病患性犯人」之特質，除降低施
    用毒品罪之法定刑外，並採以觀察、勒戒方式戒除其身癮及
    以強制戒治方式戒除其心癮之措施，足認僅對於施用毒品之
    犯人科以重刑，並不能使其戒除毒癮。另參諸世界各國之醫
    療經驗及醫學界之共識，咸認施用毒品成癮者，其心癮甚難
    戒除，絕難戒絕斷癮，致其再犯率均偏高（以新加坡為例，
    其執行強制戒治後再犯比例高達百分之72至75）。因此施用
    毒品者無法戒絕毒癮，一再施用，本為施用毒品者之特性，
    再犯施用毒品罪，量刑不宜過重，且新修正刑法已採一罪一
    罰，對於施用毒品者，每次施用毒品之犯行，均分別處罰，
    已足制裁被告各次施用毒品之犯行。本案被告雖曾於95年間
    ，因施用第一級毒品案件，經法院裁定送觀察、勒戒後，認
    無繼續施用毒品之傾向，於95年12月11日釋放出所，並經臺
    灣士林地方法院以95年度毒偵字第319號為不起訴處分確定
    ；復於99年1月、2月間，因施用第一、二級毒品案件，經臺
    灣士林地方法院分別以99年度審訴字第166號判決處有期徒
    刑7 月確定、以99年度審訴字第250號判決處有期徒刑7月、
    3月，應執行有期徒刑8月確定，惟本院依據上揭說明並審酌
    刑法第57條所列各項情狀及被告曾經觀察、勒戒程序，仍無
    法戒除毒癮，復又觸犯本件施用第一級毒品犯行，可認被告
    具有「病患性犯人」之特質，又本件被告僅施用毒品1次，
    其施用毒品係傷害自身健康，所生危害非鉅，及其犯後已坦
    承犯行，態度良好等一切情狀，認公訴人求處有期徒刑九月
    以上，容有過重，因而量處有期徒刑七月等情，核無逾越法
    定刑度或顯然濫用權限之情形，亦無理由不備之情。況被告
    歷次犯罪情節未必相同，本件量刑輕重，自不應受前案之拘
    束，是檢察官上訴所指，並無理由。再者，檢察官之上訴意
    旨，並未依據卷內既有訴訟資料或提出新事實、新證據，指
    摘或表明原審判決有何採證認事、用法或量刑等足以影響判
    決本旨之不當或違法，而構成應予撤銷之具體事由，是揆諸
    前揭說明，檢察官上訴所指，即非屬具體事由，應認上訴不
    合法律上之程式，應予駁回，並不經言詞辯論為之。
據上論斷，應依刑事訴訟法第367條前段、第372條，判決如主文
中    華    民    國    99    年    8     月    5     日
                  刑事第十八庭審判長法  官  吳鴻章
                                    法  官  曾淑華
                                    法  官  汪梅芬
以上正本證明與原本無異。
如不服本判決，應於收受送達後10日內向本院提出上訴書狀，其
未敘述上訴之理由者並得於提起上訴後10日內向本院補提理由書
（均須按他造當事人之人數附繕本）「切勿逕送上級法院」。
                                    書記官  劉寶鈴
中    華    民    國    99    年    8     月    5     日

司法院資訊處製作；財團法人民間司法改革基金會備份。
